臺灣屏東地方法院刑事裁定　　　　　　 100年度聲判字第13號
聲　請　人　鍾喜郎
　　　　　　鍾毓明
　　　　　　鍾毓田
上三人共同
代　理　人　鍾治漢律師
被　　　告　李連生
　　　　　　王敏讚
　　　　　　康永田
　　　　　　陸婉如
上列聲請人等因被告等所犯業務過失致人於死案件，不服臺灣高
等法院高雄分院檢察署檢察長駁回再議之處分（100 年度上聲議
字第965 號），聲請交付審判，本院裁定如下：
    主  文
聲請駁回。
    理  由
一、聲請交付審判意旨詳如附件聲請交付審判聲請狀暨補充理由
    狀所載。
二、按告訴人不服上級法院檢察署檢察長或檢察總長認再議為無
    理由而駁回之處分者，得於接受處分書後10日內委任律師提
    出理由狀，向該管第一審法院聲請交付審判。法院認為交付
    審判之聲請不合法或無理由者，應駁回之，刑事訴訟法第25
    8 條之1 、第258 條之3 第2 項前段分別定有明文。法院於
    審查交付審判之聲請有無理由時，除認為聲請人所指摘不利
    被告之事證未經檢察機關詳為調查或斟酌，或不起訴處分書
    所載理由違背經驗法則、論理法則或其他證據法則者外，不
    宜率予交付審判（法院辦理刑事訴訟案件應行注意事項第13
    4 項參照）。至上開所謂聲請人所指摘不利被告之事證未經
    檢察機關詳為調查，係指聲請人所提出請求調查之證據，檢
    察官未予調查，且若經調查，即足以動搖原偵查檢察官事實
    之認定及處分之決定，倘調查結果，尚不足以動搖原事實之
    認定及處分之決定者，仍不能率予交付審判。
三、本件聲請人即告訴人鍾喜郎、鍾毓明、鍾毓田以被告李連生
    、王敏讚、康永田、陸婉如涉犯刑法第276 條第2 項業務過
    失致人死罪嫌，向臺灣屏東地方法院檢察署檢察官提出告訴
    ，經該署檢察官以97年度偵字第6013號為不起訴處分後，聲
    請人不服，聲請再議，經臺灣高等法院高雄分院檢察署檢察
    長以99年度上聲議字第47號命令認再議為有理由發回臺灣屏
    東地方法院檢察署續行偵查，嗣再經該署檢察官以99年度偵
    字第6765號、偵續字第11號為不起訴處分，聲請人不服，聲
    請再議，經臺灣高等法院高雄分院檢察署檢察長以100 年度
    上聲議字第965 號駁回其再議之聲請等情，業經本院依職權
    調取前揭偵查卷證核閱無訛。
四、本件被害人鍾昭壁於民國96年8 月14日下午4 時許，騎乘腳
    踏車欲前往在屏東縣內埔鄉○○村○○段114 號，並途經被
    告等所承包之屏東科技大學聯外道新闢工程之施工地點，被
    害人於翌日為人發現陳屍於屏東縣內埔鄉○○街765 巷255
    號旁農地，嗣經法醫相驗後認其死因為溺水窒息之情，均為
    聲請人等不爭執，並有相驗屍體證明書、檢驗報告書在卷可
    參，是此部分之事實，應可認定，先予敘明之。然被告等均
    堅詞否認有何聲請人等所指述業務過失致人於死之犯罪事實
    。然本院認本件被告等有無前揭犯行，認定關鍵應在本案發
    生地點之工地，被告等是否設置足夠之相關安全設施？經查
    ：
（一）本件工程於96年8 月11日至96年8 月16日均因豪大雨而停
      工，然均有要求工地需加強安全警戒措施，有同心營造股
      份有限公司施工日誌在卷可考（見偵自6013號卷第24至33
      頁）；另被害人陳屍地點四周，均置密集置放有水泥製紐
      澤西護欄，其間並夾雜有紅色三角錐，且其上亦有放置紅
      色警示燈。而尚未進行工程之路段，亦有塑膠護製紐澤西
      欄及拉起紅色警戒線，有現場照片附卷可證（見相字第59
      6 號卷第34至35頁、第41至42頁）。是被告等於工程施作
      地點相關安全警示設備，已足使一般人行經該地，均可明
      確知悉現場正在施作工程，應小心行駛，以免誤入工地造
      成危險。
（二）復參以被害人等於告訴狀中自承被害人經常經過該路段（
      見他字卷第38號第1 頁），且被害人之子鍾毓田於警詢陳
      稱：「伊父親有輕微高血壓，身體很健朗」等語（見相字
      596 號卷第8 頁）。是被害人既經常路過本案施工路段，
      理應對於施作現場路況應知之甚稔，而在其生理狀況尚可
      情況下，應處於可以隨時注意路況安全之狀態。故若以被
      害人陳屍地點靠近被告等所承包工程處，即認被告等應負
      首揭刑責，實嫌速斷。
（三）再者，斯時該地因降下豪雨，造成國立屏東科技大學前嚴
      重積水逾50公分，且通往國立屏東科技大學壽比路與中林
      路兩端早已架設淹水警告封閉道路之封阻線，有員警吳彥
      平出具之職務報告在卷可佐（見偵續字第11號卷第124 頁
      ）；另觀以前揭施作現場照片，以本件工程現場開挖狀況
      ，若該地點降下豪雨，勢必可能造成雨水宣洩不及而出現
      嚴重積水之情況。故可合理信賴不會有人於此時貿然進入
      工程施作範圍，以免自身發生難以預測之危險。惟本件被
      害人於現場可能積水嚴重情況下，仍強行進入工程施作區
      域，若將被害人死亡之結果遽行歸責於被告等，實與信賴
      原則相悖。
五、綜上所述，本院認原不起訴處分書及聲請再議處分書均已詳
    予調查偵查卷內所存證據，並敘明所憑證據及判斷理由，認
    既無積極證據證明被告等涉有聲請人所指訴之業務過失致人
    於死罪嫌；且原處分所載證據取捨及事實認定之理由，亦無
    違背經驗法則或論理法則之情事。是原檢察官及臺灣高等法
    院高雄分院檢察署檢察長以被告等犯罪嫌疑不足，分別予以
    不起訴處分及駁回再議之聲請，於法並無不合。是本件聲請
    人仍執首揭陳詞爭執，本院尚無法遽行推認被告即有首揭傷
    害罪之犯行，是本件告訴人向本院聲請交付審判為無理由，
    應予駁回。
六、據上論斷，應依刑事訴訟法第258 條之3 第2 項前段，裁定
    如主文。
中    華    民    國  100     年    12    月    20    日
                  刑事第二庭    審判長法  官  潘正屏
                                      法  官  陳秀慧
                                      法  官  羅森德
以上正本證明與原本無異。
本件不得抗告
中    華    民    國  100     年    12    月    20    日
                                書記官  盧姝伶